臺北高等行政法院判決
　　　　　　　　　　　　　　　　　　 93年度訴字第02371號
　　　　　　　　　　　　　　　.
原　　　告　甲○○
訴訟代理人　洪士淵律師
被　　　告　桃園縣政府
代　表　人　乙○○（縣長）
訴訟代理人　壬○○
　　　　　　癸○○
　　　　　　子○○
上列當事人間因採取土石事件，原告不服經濟部中華民國93年6
月24日經訴字第09306220490號訴願決定，提起行政訴訟。本院
判決如下：
    主  文
原告之訴駁回。
訴訟費用由原告負擔。
　　事  實
緣原告未經申請許可，擅自於桃園縣八德市○○段747、747之3
、748之2地號等3筆土地（下稱系爭土地）開挖採取土石，案經
被告所屬警察局八德分局大安派出所會同被告所屬建設局於民國
（下同）92年6月17日15時15分許至現場查獲，八德分局並以92
年6月25日德警分行字第0923016143號函請被告處理。被告乃依
土石採取法第36條規定，以92年7月17日府建公字第0920140839
號處分書，處原告及訴外人丙○○、戊○○、丁○○、己○○、
庚○○及辛○○等7人新台幣（下同）150萬元罰鍰。原告及訴外
人丙○○等7人不服，訴經經濟部92年12月10日經訴字第0920622
5250號訴願決定，以戊○○、丁○○、己○○、庚○○及辛○○
等5人為原告或丙○○所僱傭之受僱人，渠等5人係基於受僱人之
身分，分別擔任挖土機、砂石車司機或雜工，是否與原告及訴外
人丙○○有犯意之聯絡，而屬違反土石採取法第36條規定之行為
人，尚非無疑，爰將原處分撤銷，責由被告另為適法之處分。嗣
經被告重新審查後，另以93年1月19日府商公字第0920287954 號
處分書，處原告150萬元罰鍰，並命原告提送整復回填計畫書送
被告審核。原告不服，提起訴願，遭決定駁回，遂向本院提起行
政訴訟。茲摘敘兩造訴辯意旨如次：
甲、原告方面：
一、聲明：求為判決訴願決定及原處分均撤銷，訴訟費用由被告
          負擔。
二、陳述：
１、按「為合理開發土石資源，維護自然環境，健全管理制度，
    防止不當土石採取造成相關災害，以達致國家永續發展之目
    的，特制定本法；本法未規定者，適用其他法律之規定。」
    、「採取土石，應依本法取得土石採取許可。但下列情形，
    不在此限：一、採取少量土石供自用者。二、實施整地及工
    程就地取材者。三、礦業權者在礦區內採取同一礦床共生之
    土石者。四、因天災事變緊急搶修公共工程所需者。五、政
    府機關辦理重要工程所需者。前項各款土石採取地點、面積
    、數量、期間之管理辦法，由中央主管機關定之。」土石採
    取法第1條及第3條分別定有明文，足見土石採取法之目的在
    於防止不當土石採取造成相關災害，而實施整地伴隨之土石
    開挖則非所規範，無須事先取得許可，故原告整地回填行為
    屬該法第3條第1項第2款規定情形，依法無須取得土石採取
    許可。
２、原告與訴外人丙○○於92年6月17日訂立整地合約書，約定
    原告所有系爭土地自92年6月中旬由丙○○負責開挖，並負
    責使用申請及完工後回填等。被告所屬警察局八德分局大安
    派出所會同被告所屬建設局於92年6月17日查獲當時，原告
    甫施工未久，剛挖畢土地不規則部分，待整地後依序回填。
    依經驗法則，開採土石者無非為轉售獲利，而原告僱人開挖
    己地，若非供自己回填之用，即為轉售獲利，豈可能將自有
    土地（耕地）之優質土壤，任意他運棄置。被告應調查原告
    開挖土石是否有轉售他人之事實，或者僅暫寄他處，待整地
    完成後即予回填，被告不能以現場有開挖土石及他運之事實
    ，以及現場某司機片面供述，逕認為原告擅自開採土石，且
    被告作成處分前，未予原告陳述意見等程序保障，亦與行政
    程序法第102條規定不符。
３、訴願決定稱依「採取土石免申辦土石採取許可管理辦法」第
    3條明訂依土石採取法第3條第1項第2款規定實施整地及工程
    就地取材外運土石者，以經目的事業主管機關核准者為限云
    云。惟土石採取法第3條第1項第2款既規定實施整地之行為
    ，無須取得土石採取許可，亦無實施整地等行為須主管機關
    事前核准之規定，同條（土石採取法第3條）第2項僅就第1
    項各款土石採取地點、面積、數量、期間之管理辦法，授權
    由中央主管機關定之，訴願決定援上開管理辦法第3條規定
    所為主張，明顯逾越法律之授權，對人民之權利增加法律所
    無之限制，違反中央法規標準法第11條、行政程序法第158
    條第1項第1款、第2款及憲法第23條規定。縱鈞院認定上開
    管理辦法第3條規定並未逾越法律之授權，惟實施整地行為
    縱使事先未經主管機關核准，亦不能因此直接視為土石開採
    之行為，而適用土石採取法第36條規定。至於是否屬於整地
    行為，法律雖未明文規定，則應由中央主管機關於施行細則
    補充，並由被告依職權調查，尚不得以非經核准之整地行為
    ，即屬未經許可之土石採取行為，而適用土石採取法第36條
    規定裁處。
４、被告所為裁處150萬元罰鍰處分，顯違比例原則：
  (1)行政機關對於違反行政法規之行為，於行使裁量權決定應為
    何種程度之裁罰處分時，除應遵守一般法律原則（如誠信原
    則、平等原則、比例原則等）外，亦應符合法規之目的，不
    得逾越法定之裁量範圍，行政程序法第7條規定甚明。因此
    ，行政行為採取之方法應有助目的達成，且應選擇對人民權
    益損害最少，衡酌損益，合乎比例，方不致造成人民權利之
    過度損害。
  (2)被告92年7月17日府建公字第0920140839號處分書，同時處
    原告及訴外人丙○○、戊○○、丁○○、己○○、庚○○
    及辛○○等7人150萬元罰鍰，原告不服，提起訴願，經經濟
    部92年12月10日經訴字第09206225250號訴願決定撤銷上開
    處分，嗣經被告以93年1月19日府商公字第0920287954號處
    分書，單獨裁處原告150萬元罰鍰，則1人與7人之裁罰金額
    竟然相同？被告所為裁量顯有浮濫不當之處。
  (3)依經濟部92年11月14日經務字第09200609920號令訂定發布
    之「加強取締陸上盜濫採土石處理方案」肆、一之（四）罰
    則規定：「１、對未經許可採取土石之行為人，應按其盜濫
    採土石之價格，依土石採取法第36條處新臺幣100萬元以上
    500萬元以下罰鍰，並得限期令其辦理整復及清除其設施，
    屆期仍未遵行者，按日連續處罰新臺幣10萬元以上100萬元
    以下罰鍰至遵行為止，並沒入其設施或機具。必要時，得由
    直轄市政府、縣（市）政府代為整復及清除其設施；其費用
    由行為人負擔。經限期繳納屆期不繳納者，移送強制執行。
    」。
  (4)被告為本件裁罰處分時，應視盜濫採土石之價格，於100萬
    元以上500萬元以下罰鍰範圍內定之。惟被告僅以開挖現場
    司機之供述曾有2車土石外運，認為原告有採採土石之事實
    ，未能詳查究竟實際上挖取土石外運若干、售予何人、獲利
    如何？遑論被告無視於原告挖取土石後，即堆放於現場回填
    之事實，逕裁處原告150萬罰鍰，顯有違誤。退步言之，縱
    鈞院認被告就原告整地之行為違反土石採取法第36條規定之
    認定無誤，惟被告處原告150萬元罰鍰之處分，亦違反比例
    原則。
５、原告實施整地係委託訴外人丙○○為之，訴外人丙○○為現
    場負責人，92年6月17日案發當時，原告並未在現場，卡車
    司機戊○○、挖土機司機丁○○、打雜人員辛○○為丙○○
    所僱用，原告與渠等素不相識，原告對司機戊○○並無指揮
    監督，亦無吩咐其將砂石載往國榮砂石場，就原告聲請傳訊
    上開人員以證明原告在系爭土地上究為開採土石或整地行為
    ，以及本件行為人是否為原告，茲說明如下：
  (1)請傳訊丙○○（住桃園縣八德市○○路1850巷27弄13號）到
    庭作證，待證事實包括其受原告委託之施作內容與酬勞為何
    、於現場具體施作開挖之情形如何、是否有土石外運之情形
    、係何人授意為之？
  (2)請傳訊丁○○（住台北縣新莊市○○路100巷25號2樓）到庭
    作證，待證事實包括其係受何人僱用、於現場係依何人之指
    示施工、於現場具體施作開挖之情形如何、是否有土石外運
    情形、係何人授意為之？
  (3)請傳訊戊○○（住台北縣三峽鎮百雞鎮58號）到庭作證，待
    證事實包括其係受何人僱用、於現場係依何人之指示施工、
    於現場具體施作開挖之情形如何、其係依何人指示將1車12
    立方米之砂石運往三峽國榮砂石場擺放？
  (4)請傳訊己○○（住台北縣三峽鎮○○路69巷19號4樓）及庚
    ○○（住台北縣樹林市○○街63號3樓）到庭作證，待證事
    實包括其如何得知現場需砂石車載運、係與何人聯繫接洽、
    如何約定酬金？
  (5)請傳訊辛○○（住台北縣鶯歌鎮○○里○鄰○○街60巷40號3
    樓）到庭作證，待證事實包括其係受何人僱用、於現場係依
    何人之指示施工、於現場具體施作開挖之情形如何、是否有
    土石外運情形、係何人授意為之？參照系爭土地遭查獲當時
    現場照片，其中有1處挖掘深度達4.5米，乃因那幾天下雨，
    為集中蓄水然後抽走，方挖掘如此深的坑洞，請詢問辛○○
    ，原告所述是否為真？
６、原告整地並非供作農業用途，僅為改良土地，擬轉租他人使
    用。原告為系爭耕地之所有權人，該土地皆為水田，每塊（
    坵）面積甚小，2分多水田分為9塊（坵），對於機械化耕耘
    甚為不便，且近年來因興建北二高速公路，致水路堵塞，灌
    溉困難，荒蕪休耕，並遭風雨侵蝕呈現崎嶇不規則狀，通行
    尚屬不易，又台灣目前農業極不景氣，原告亦無力耕作經營
    ，為將該耕地整頓後轉租他人，乃央請訴外人劉錦州於92年
    6月中旬雇工以怪手挖土整地，將原來數小坵合併為1大坵，
    挖出之土方則載至旁邊填平作為農地之聯外通路，足見原告
    主觀上係整平耕地，初無採取土石進而販售求利之意。訴外
    人丙○○當初本來有意承租系爭土地，至於他欲作何種用途
    ，原告並不清楚，事實上，原告後來並未與丙○○談妥及簽
    訂租約。
７、原告於系爭土地種植之番石榴樹，係依被告所屬警察局八德
    分局之指示將土壤回填後所種，與整地行為無關。原告所提
    照片係92年6月17日經被告查獲後，經限期回填復原，原告
    即於翌日依被告所屬警察局八德分局之指示將土壤回填並種
    植番石榴樹以保護植被，是被告並未另行要求提出回填計畫
    書。原告訴訟代理人於鈞院94年5月11日準備程序所稱整地
    係為種植番石榴樹，乃表達錯誤，本件並無請所屬農業主管
    機關專業人員鑑定說明之必要。
８、被告係依據土石採取法規定據以處分，是本件審究重點在於
    原告是否確實從事整地行為，至於整地之後是否作農業使用
    ，應非所問，縱有違反農業用地之使用管制規定，亦與本件
    無關。另被告指稱現場開挖深度達4.5米云云，惟系爭土地
    僅有1處開挖深度達4.5米，此係因現場潮濕泥濘（地上尚有
    鋪設鋼板），故挖掘1處深坑供蓄水抽水之用，其餘地點之
    開挖深度均未達1米。又原告並無外運土石行為，僅將土石
    堆放在旁邊原告所有之土地，應無違反土石採取法規定。
乙、被告方面：
一、聲明：求為判決駁回原告之訴，訴訟費用由原告負擔。
二、陳述：
１、按「申請土石採取許可者，應檢具下列書件，向直轄市、縣
    （市）主管機關為之；書件不齊全者，應不受理：一、申請
    書及申請區域圖。二、規費繳納收據。三、土石採取計畫書
    圖。四、申請土石採取區域之土地所有人、使用人或管理人
    之同意書或公有土地管理機關准許使用或同意規劃之證明文
    件。其申請採取海域土石者，免附。五、經主管機關指定之
    其他有關文件。前項申請人申請在他人礦區內採取土石者，
    以不同一礦床為限，並應提出礦業權者之同意書；無法取得
    同意書者，應敘明理由，附其曾接洽礦業權者之證明文件。
    第1項第3款土石採取計畫書圖，應由依法登記執業之採礦工
    程技師或其他相關專業技師簽證。」、「未經許可採取土石
    者，處新臺幣100萬元以上500萬元以下罰鍰，直轄市、縣（
    市）主管機關並得限期令其辦理整復及清除其設施，屆期仍
    未遵行者，按日連續處新臺幣10萬元以上100萬元以下罰鍰
    至遵行為止，並沒入其設施或機具。必要時，得由直轄市、
    縣（市）主管機關代為整復及清除其設施；其費用，由行為
    人負擔。」92年2月6日總統華總一義字第09200019270號令
    制定之土石採取法第10條及第36條分別定有明文。
２、原告未經核准擅自於系爭土地採取土石，案經被告所屬警察
    局八德分局大安派出所會同被告所屬建設局於92年6月17日
    至現場查獲挖土機2部、砂石車4輛正於系爭土地採取土石，
    並發現現場已挖掘面積0.2公頃（2,000平方公尺），深度約
    4.5公尺之坑洞，亦有砂石車外運土石之事實，被告所屬警
    察局八德分局大安派出所人員依法對行為人偵訊，依訴外人
    戊○○偵訊筆錄內容指稱：今日（92年6月17日）載運1次共
    12米（立方米）重，前往三峽國榮砂石場，另依訴外人丙○
    ○偵訊筆錄內容指稱：有載出土石約20輛，每輛車所戴之土
    石約13立方米左右，足證原告有採取土石外運之行為，非其
    所稱利用厚生，並將休耕之耕地填平轉作他物，故被告依據
    土石採取法第36條規定，裁處原告150萬罰鍰。
３、有關原告主張欲種植番石榴部分，經被告農業主管機關（即
    被告所屬農業局農務課）表示，略以種植番石榴不需挖取土
    石深度達4.5公尺，且該整地行為未經被告同意，此有「台
    灣農家要覽（上）」關於番石榴栽培方法影本可參。且經被
    告於94年5月2日及同6月9日至系爭土地勘查結果，並無原告
    所稱種植番石榴作物之情事，亦有現場照片可稽。是依土石
    採取法之立法精神，係為合理開發土石資源，維護自然環境
    ，健全管理制度，防止不當土石採取造成相關災害。原告未
    依土石採取法之規定申請土石採取許可，破壞自然環境，獲
    取非法之利益，並挖掘深度4.5公尺之坑洞，影響鄰近農田
    灌溉，並有影響鄰近農田土壤崩塌之虞，顯已違背土石採取
    法之立法精神，故被告遵循土石採取法之規定所為處分並無
    違法不當。
４、原告所提照片，並非查獲當時之現況照片，乃係嗣後回填之
    照片。而系爭土地鋪設鋼板之主要目的係為供砂石車行走，
    原告所稱系爭土地僅有1處挖掘深度達4.5米，其無外運土石
    之行為云云，均與事實不符，此有相關現場查獲人員偵訊（
    談話）筆錄可稽。且原告違規事證明確，亦有原告在警方偵
    訊（談話）筆錄中表達其意見，應無庸再給予其陳述意見之
    機會。原告開挖面積超過0.2公頃，深度在10公尺以下，被
    告依據內部自訂之裁量基準據以裁處原告150萬元罰鍰，並
    無不當。又原告為系爭土地所有權人，其開挖整地行為並無
    涉及盜取土石問題，故無將原告移送刑事偵辦，併予敘明。
    理  由
一、按「採取土石，應依本法取得土石採取許可。但下列情形，
    不在此限：．．二、實施整地及工程就地取材者。．．前項
    各款土石採取地點、面積、數量、期間之管理辦法，由中央
    主管機關定之。」土石採取法第3條第1項第2款及第2項定有
    明文。又「未經許可採取土石者，處新台幣100萬元以上500
    萬元以下罰鍰，直轄市、縣（市）主管機關並得限期令其辦
    理整復及清除其設施，．．」復為土石採取法第36條前段所
    明定。
二、本件原告未經申請許可，擅自於桃園縣八德市○○段747、
    747之3、748之2地號等3筆土地即系爭土地開挖採取土石，
    案經被告所屬警察局八德分局大安派出所會同被告所屬建設
    局於92年6月17日15時15分許至現場查獲，八德分局並以92
    年6月25日德警分行字第0923016143號函請被告處理。被告
    乃依土石採取法第36條規定，以92年7月17日府建公字第092
    0140839號處分書，處原告及訴外人丙○○、戊○○、丁○
    ○、己○○、庚○○及辛○○等7人150萬元罰鍰。原告及訴
    外人丙○○等7人不服，訴經經濟部92年12月10日經訴字第
    09206225250號訴願決定，以戊○○、丁○○、己○○、庚
    ○○及辛○○等5人為原告或丙○○所僱傭之受僱人，渠等5
    人係基於受僱人之身分，分別擔任挖土機、砂石車司機或雜
    工，是否與原告及訴外人丙○○有犯意之聯絡，而屬違反土
    石採取法第36條規定之行為人，尚非無疑，爰將原處分撤銷
    ，責由被告另為適法之處分。嗣經被告重新審查後，另以93
    年1月19日府商公字第0920287954號處分書，處原告150萬元
    罰鍰，並命原告提送整復回填計畫書送被告審核，原告不服
    ，提起訴願遭駁回之事實，為兩造所不爭，並有被告所屬警
    察局八德分局92年6月25日德警分行字第0923016143號函、
    系爭土地所有權狀、現場概況圖、桃園縣政府盜濫採土石聯
    合查緝取締小組會勘紀錄表、原告及丙○○、戊○○、丁○
    ○、己○○、庚○○、辛○○等人之偵訊（談話、調查）筆
    錄暨身分證明、現場照片數幀、被告前次處分書、經濟部前
    次訴願決定書、系爭被告93年1月19日府商公字第0920287
    954號處分書、經濟部93年6月24日經訴字第09306220490號
    訴願決定書等附卷可稽，自堪信為真實。
三、原告起訴主張其與丙○○於92年6月17日訂立整地合約書，
    約定其所有系爭土地自92年6月中旬由丙○○負責開挖，並
    負責使用申請及完工後回填，被告應調查其開挖土石是否有
    轉售他人之事實，或者僅暫寄他處，待整地完成後即予回填
    ，不能以現場有開挖土石及他運之事實，及現場某司機片面
    供述，逕認其擅自開採土石；又被告作成處分前未予其陳述
    意見，亦與行政程序法第102條規定不符；土石採取法第3條
    第1項第2款既規定實施整地之行為，無須取得土石採取許可
    ，縱使事先未經主管機關核准，亦不能因此直接視為土石開
    採之行為，而適用土石採取法第36條規定裁處；且被告所為
    裁處150萬元罰鍰處分，顯違比例原則（詳如事實欄所載）
    云云。惟查：
１、本案經被告所屬警察局八德分局大安派出所會同被告所屬建
    設局於92年6月17日15時15分許至現場勘查，當場查獲挖土
    機2部、砂石車4輛，正於系爭土地採取土石，且在現場發現
    已開挖面積約0.2公頃，有原處分卷及本院卷附現場概況圖
    、桃園縣政府盜濫採土石聯合查緝取締小組會勘紀錄表，及
    現場照片數幀可稽。雖原告主張其非採取土石之實際行為人
    ，並提出其與丙○○92年6月17日訂立之整地合約書為證，
    然原告起訴狀第2頁自稱其「央請訴外人丙○○民國92年6月
    中旬雇工以怪手挖土整地」，另於94年5月25日準備書狀中
    自承其實施整地係「委託」丙○○為之，堪認訴外人丙○○
    係受原告委託雇工挖取土石，此核與訴外人辛○○、丁○○
    在被告所屬警察局八德分局大安派出所之偵訊（談話）筆錄
    中陳述渠等係受丙○○僱用等情，並無相悖之處，況訴外人
    戊○○、庚○○、己○○等3人在被告所屬警察局八德分局
    大安派出所之偵訊（談話、調查）筆錄中，均表示渠等係受
    「阿來（台語）」之男子僱用，訴外人庚○○、己○○並且
    指認所稱「阿來」之男子即為原告本人無誤，益證原告實為
    本件採取土石之行為人無訛。至原告於本件訴訟時提出其與
    丙○○於92年6月17日訂立之整地合約書乙節，徵諸被告所
    屬警察局八德分局大安派出所之偵訊（談話）筆錄中原告與
    丙○○之談話，渠皆表示係以口頭約定，沒有訂定契約等情
    ，則原告所提上開書面合約書其內容之真實性，非屬無疑。
    又訴外人辛○○於本院94年6月22日行準備程序時證述「我
    原先並不認識原告甲○○，但是在那邊工作期間，他偶爾也
    會來現場，我是那時候才知道他叫『阿來』（台語），有時
    會買飲料來慰勞我們（有時候是我去買飲料的）．．」等語
    ，另參諸原告在派出所之偵訊（談話）筆錄，載以「丙○○
    約於92年6月10日與我洽商欲幫我的該筆土質開挖、翻動，
    使以後耕作土質變佳．．」「（問：本次開挖日期自何時起
    ？）約自92年6月12日起實施」「（問：該土地被查獲時，
    已開發現況？）約有深度最淺壹公尺，最深為陸公尺，目前
    查獲後現況已由查處單位拍照存證（縣政府建設局）」等語
    ，堪認原告對其所有系爭土地採取土石情形並非毫不知情，
    則被告就原告未經許可採取土石之違規行為予以處分，洵屬
    有據。
２、原告主張其係實施整地行為，依土石採取法第3條第1項第2
    款之規定，無須取得土石採取許可，被告不得依土石採取法
    第36條規定加以處分云云。經查，系爭土地開挖深度最淺約
    1公尺，最深為6公尺，開挖面積約0.2公頃，所採土石約600
    立方米，並且載出土石約20輛，每輛車所載土石約13立方米
    等情，有原告、丙○○之偵訊（談話）筆錄在卷可按，另依
    辛○○、丁○○、戊○○、庚○○、己○○等人分別在被告
    所屬警察局八德分局大安派出所之偵訊（談話、調查）筆錄
    ，略載：「（問：現場被開挖之面積？被開採之土石有無被
    搬運走？）約2、3分土左右。我只知道有被載至不遠處堆放
    。」「．．開挖面積我不曉得，但今天開挖約10幾部砂石車
    載走。是挖土機300型。」「我今天載運1次共12米重，前往
    三峽國榮砂石場擺放．．」「【問：警方於92年6月17日下
    午15時15分許，在八德市○○路2350巷502號後方農地查獲
    你駕駛營業砂石車183-GQ(前頭車)及板車3M-33號（後）正
    等載砂石，是否正確？】是。」「（問：警方查獲時你人在
    何處？正從事何事？）正好在現場我所有QB-897、車尾DK-
    42的曳行車上等待裝填裝運該整地農地的土石出車。」等語
    （上開筆錄均經辛○○、丁○○、戊○○、庚○○、己○○
    等人親閱後簽名捺印確認無訛），則系爭土地確有裝（載）
    運土石外送情事，再觀乎現場照片，系爭土地挖掘相當深，
    又現場堆置土石數量甚多，查獲現場亦有裝載土石之砂石車
    出入，如挖取之土石未外運，何需砂石車？足見本件原告確
    有外運土石之行為，又其未事先取得許可之事實，亦為原告
    所不爭，被告自得依土石採取法第36條規定，就其違章行為
    予以處罰。至於原告爭執其外運土石未有轉售獲利乙節，縱
    然屬實，亦無法解免其未經許可即擅自採取土石之責。
３、原告於起訴狀訴稱其「為將該耕地轉作其他作物（番石榴）
    並美化環境」遂央請訴外人丙○○雇工以怪手挖土整地，且
    原告訴訟代理人之複代理人陳欣佑律師（嗣於94年5月25日
    解除委任）於本院94年5月11日準備程序期日亦表示：「原
    告確實是整地回填從事種植芭樂樹之農作行為．．」等語，
    惟經被告94年6月15日府商公字第0940162877號函送「台灣
    農家要覽  上」關於番石榴栽培方法影本，表示「種植番石
    榴不需挖取土石深度達4.5公尺」等語，復經被告所屬農業
    發展局人員林禎坤於本院94年6月22日準備程序期日到庭證
    述：「所謂從事農業整地行為，依據挖掘深度區分為淺耕（
    10公分以內）、中耕（10-20公分）、深耕（20-25公分）等
    3種情形，一般來說，從事農業耕作範圍都在表土層（至多
    深至25公分），並不會深及裏土層及犁底層，因為該2層之
    結構為黏土層，其主要作用在於涵養水份，不適於農耕。本
    件原告在系爭土地之挖掘深度，已經破壞了保水層，其甚至
    派人將水抽走，將更不利於農作物生長，與常理不符。」等
    語，並提出「農藝學」資料影本供參，足認原告聲稱其為將
    系爭土地轉作番石榴遂挖土整地云云，委無可採。另原告於
    94年5月25日準備書狀中翻異前開說詞，聲稱其「整地並非
    供作農業用途，僅為改良土地，擬轉租他人使用」「於系爭
    土地種植之番石榴樹係依桃園縣政府警察局八德分局之指示
    將土壤回填後所種，與整地行為無關．．．本件並無請所屬
    農業主管機關專業人員鑑定說明之必要」云云，惟參諸系爭
    土地現場概況圖、桃園縣政府盜濫採土石聯合查緝取締小組
    會勘紀錄表、原告及丙○○、戊○○、丁○○、己○○、庚
    ○○、辛○○等人之偵訊（談話、調查）筆錄，暨數幀現場
    照片，可知原告所稱之整地行為，無論是種植番石榴樹或是
    改良土地之說詞，均係冀圖卸責之飾詞，所訴要無足取。
４、原告另稱被告作成處分前未予其陳述意見，有違行政程序法
    第102條規定云云。按行政程序法第102條前段，固規定：「
    行政機關作成限制或剝奪人民自由或權利之行政處分前，除
    已依第39條規定，通知處分相對人陳述意見，或決定舉行聽
    證者外，應給予該處分相對人陳述意見之機會。」惟同法條
    但書亦規定有：「但法規另有規定者，從其規定。」。經查
    同法第103條第5款，係規定：「有下列各款情形之一者行政
    機關得不給予陳述意見之機會︰．．五、行政處分所根據之
    事實，客觀上明白足以確認者。．．」，則被告依前揭所屬
    警察局八德分局92年6月25日德警分行字第0923016143號函
    、系爭土地所有權狀、現場概況圖、桃園縣政府盜濫採土石
    聯合查緝取締小組會勘紀錄表、原告及丙○○、戊○○、丁
    ○○、己○○、庚○○、辛○○等人之偵訊（談話、調查）
    筆錄暨身分證明、現場照片數幀，認原告違規事證在客觀上
    明白足以確認，並有原告在警方偵訊（談話）筆錄中表達其
    意見，乃未於作成處分前再給予原告陳述意見之機會，核與
    上開行政程序法規定相符，尚難遽指原處分為違法。
５、被告為執行土石採取法第36條規定，依照採取土石之深度及
    面積，分別其裁罰金額，爰訂有「執行違反土石採取法之盜
    （濫）採土石行為罰鍰裁量基準」，已充分考量土石採取法
    之立法意旨，並符合行政行為之比例原則，本院自得適用之
    。查本件原告開挖土地採取土石之深度為10公尺以下，採取
    土石方面積為0.2公頃以上未滿0.3公頃，是被告依前揭罰鍰
    裁量基準，裁處原告150萬元罰鍰，自難指其有何違反比例
    原則之可言。
四、綜上所述，被告以原告未經許可採取土石，經衡酌原告違規
    採取土石方之面積及深度等情，依土石採取法第36條規定，
    及被告執行違反土石採取法之盜（濫）採土石行為罰鍰裁量
    基準，在法定罰鍰額度內，處原告150萬元罰鍰，並命原告
    提送整復回填計畫書送被告審核，並無違誤。訴願決定予以
    維持，亦無不合。原告訴請撤銷，為無理由，應予駁回。
五、兩造其餘攻擊防禦方法均與本件判決結果不生影響，故不逐
    一論述，併此敘明。
據上論結，本件原告之訴為無理由，爰依行政訴訟法第98條第3
項前段，判決如主文。
中    華    民    國    94    年     7    月      21  日
                        第六庭審判長法  官  林樹埔
                                    法  官  陳鴻斌
                                    法  官  曹瑞卿
上為正本係照原本作成。
如不服本判決，應於送達後20日內，向本院提出上訴狀並表明上
訴理由，如於本判決宣示後送達前提起上訴者，應於判決送達後
20日內補提上訴理由書（須按他造人數附繕本）。
中    華    民    國    94    年     7    月      21  日
            　　　　　　　　　 　 　書記官  方偉皓
